【裁判字號】    99,交易,290
【裁判日期】    990716
【裁判案由】    過失傷害
【裁判全文】
臺灣板橋地方法院刑事判決             99年度交易字第290號
公  訴  人  臺灣板橋地方法院檢察署檢察官
被      告  丙○○
上列被告因過失致重傷害案件，經檢察官提起公訴（99年度調偵
字第451 號），被告於審理中為有罪陳述，經告知簡式審判程序
之旨，並聽取當事人之意見後，經本院裁定進行簡式審判程序，
判決如下：
    主  文
丙○○犯過失傷害致人重傷罪，處有期徒刑月，如易科罰金，
以新臺幣壹仟元折算壹日。緩刑貳年，並應於本判決確定之日起
壹年內，按月分期或一次支付之方式，支付被害人甲○○新臺幣
貳拾萬元完畢，如未按期履行，即應撤銷緩刑。
    事  實
一、丙○○於民國98年4 月12日晚間6 時30分許前時，騎乘車牌
    號碼CY9-469 號重型機車搭載林心愉，沿重新橋往新莊方向
    之機車道行駛，本應注意騎乘機車行駛時，應注意在同一車
    道行駛時，後車與前車之間應保持隨時可以煞停之距離，且
    應注意車前狀況，隨時採取必要安全措施之交通安全之規定
    ，且依當時情形，並無不能注意之情形，詎疏未注意遵守上
    開交通安全規定，致於同日時30分許在重新橋往新莊方向機
    車道行駛時，於其前方機車向左閃避騎乘在該機車前方由甲○○騎乘之腳踏車後，因其未保持適當煞停距離，而不及閃
    避在其前方之甲○○騎乘之腳踏車，致其騎乘之重型機車自
    後擦撞甲○○騎乘之腳踏車，二車遂人車倒地，丙○○、林
    心愉（未提出告訴）、甲○○均受有傷害，甲○○並因此而
    昏迷不起，經於同日晚間7 時3 分送至臺灣大學醫學院附設
    醫院急救，診斷受有「頭部外傷，右側腦膜下出血術後，左
    側硬腦膜上出血後」之傷勢，即先後於同日、同年月15日進
    行開顱清除血塊手術、同年月23日進行氣管切開手術、於同
    年5 月22日轉至院外呼吸照護中心治療呈「左側偏癱、臥床
    、日常生活全須他人照顧」之情形，再於同年7 月2 日再進
    行顱骨成型術，術後意識始才恢復，於同年月24日出院，惟
    仍在呼吸照護中心診療治療，並於同年7 月7 日領有身心障
    礙手冊（重度多重障礙）至99年5 月7 日仍呈有「失智症、
    站立須人扶持，日常生活全須他人照顧」之難治之重傷害之
    症狀。而丙○○於上開事故發生後，因倒地昏眩無法報案，
    而由路旁民眾陳伯仁報警後（未報明肇事者姓名），丙○○
    於員警到場處理時，在員警未發覺犯罪前，當場向員警自首
    為肇事人，並願接受裁判，始查知上情。
二、案經甲○○訴由臺北縣政府警察局三重分局報告臺灣板橋地
    方法院檢察署偵查起訴。
    理  由
一、按「告訴乃論之罪，其告訴應自得為告訴之人知悉犯人之時
    起，於六個月內為之。」、「告訴，得委任代理人行之。」
    、「前項委任應提出委任書狀於檢察官或司法警察官，並準
    用第二十八條及第三十二條之規定。」，刑事訴訟法第237
    條第1 項、第236 條之1 第1 項前段、第2 項分別定有明文
    。查以，本案告訴人甲○○之胞弟乙○○於告訴人昏迷期間
    ，雖就甲○○之傷勢於98年5 月9 日向警提出告訴，惟並未
    提出甲○○之委任書狀，且未經檢察官依刑事訴訟法第236
    條規定指定其為代行告訴人，是上開告訴難認合法；然以，
    甲○○係於98年7 月2 日始才逐漸恢復意識之事實，有國立
    臺灣大學醫學院附設醫院99年5 月13日校附醫秘字第099000
    3334號函在卷可稽，而甲○○於恢復意識後，已於同年12月
    16日出具委任狀予乙○○，由乙○○於同日以告訴代理人身
    分出庭應訊向檢察官表示訴追等情，亦據本院查閱偵查卷宗
    屬實，依上開規定，應認本案告訴期間係自甲○○恢復意識
    時為起算，是本案告訴尚難認有告訴不合法之情形，合先敘
    明。
二、本案被告丙○○所犯係死刑、無期徒刑或最輕本刑為三年以
    上有期徒刑以外之罪，於本院審理中，被告先就被訴事實為
    有罪之陳述，經本院告知簡式審判程序之旨，並聽取公訴人
    、被告之意見後，由本院依刑事訴訟法第273 條之1 第1 項
    規定，裁定行簡式審判程序。
三、上開犯罪事實，除據被告於警詢、偵訊及審理中坦承不諱外
    ，並有臺北縣政府警察局三重分局繪製之道路交通事故現場
    圖暨調查報告表各一份、道路交通事故現場照片二十幀、國
    立臺灣大學醫學院附設醫院出具之98年10月9 日診字第0981
    022989號、99年5 月7 日診字第0990593404號診斷證明書、
    臺北縣立醫院出具之99年5 月10日第0000000000號診斷證明
    書各一份，在附卷可稽。按「汽車在同一車道行駛時，除擬
    超越前車外，後車與前車之間應保持隨時可以煞停之距離。
    」、「汽車行駛時，駕駛人應注意車前狀況及兩車併行之間
    隔，並隨時採取必要之安全措施。」，道路交通安全規則第
    94條第1 項、第3 項定有明文，查以，本案被告就其事實欄
    一所示之行車動向，業據被告於警詢、偵訊及審理中陳述綦
    詳，依上開事證，被告顯有疏未注意車前狀況及保持可隨時
    煞停距離之過失，此外，甲○○確係因被告上開行為受傷，
    亦經上開事證證明屬實，是被告之過失行為與甲○○受傷之
    結果間，具有相當因果關係，綜上，本案事證明確，被告犯
    行洵堪認定，應予依法論科。
四、核被告丙○○所為，係犯刑法第284 條第1 項後段之過失傷
    害致人重傷罪。被告於肇事後，經路人陳伯仁致電報案，丙○○留待現場並向到場員警承認為肇事者，有被告之警詢筆
    錄及臺北縣政府警察局三重分局道路交通事故肇事人自首情
    形紀錄表在卷可查，核與刑法第62條之自首要件相符，茲依
    同條規定減輕其刑。爰審酌本案被告係因前方機車突閃避告
    訴人腳踏車後，因煞停不及致自後擦撞告訴人腳踏車，致生
    本案事故，是其雖有疏未注意車前狀況及保持可隨時煞停距
    離之過失，然其過失情節及本案被害結果之發生，容有因其
    前車動向影響所致，而非純由其本人之過失所致，茲斟酌其
    於本案之過失程度、於犯後坦承犯行、告訴人所受之傷害程
    度，並斟酌其犯後願與告訴人和解，惟因雙方賠償金額無法
    達成合意等一切情狀，茲量處如主文所示之刑，並諭知易科
    罰金之折算標準，以示懲儆。
五、末查，被告前未曾因故意犯罪受有期徒刑以上刑之宣告，有
    臺灣高等法院被告全國前案紀錄表在卷可查，其因思慮不周
    ，致犯本罪，惟犯後坦承犯行，尚知悔悟，信其經此追訴審
    判後，當知警惕而無再犯之虞，本院綜合上開各情後，認對
    其宣告之刑以暫不執行為適當，爰依刑法第74條第1 項第1
    款規定，宣告緩刑如主文，並依同條第2 項第3 款規定，參
    照被害人之傷勢、已獲理賠之強制汽車責任保險之理賠金額
    、被告於審理中表示願意賠償之金額，命被告支付告訴人如
    主文所示之金額。又本判決主文命被告支付告訴人之金額，
    係本院依卷附事證，就告訴人因被告過失行為可能受有之損
    害，以及法院對附條件緩刑之該附加條件內容之裁量權限（
    臺灣高等法院97年度上訴字第5633號判決要旨參照），所為
    之最低金額之預定性損害賠償，告訴人如認其損害逾上開金
    額，自得就其認不足部分，另於民事訴訟程序中向被告為請
    求，若民事法院認被告應負賠償金額逾本判決主文所定之金
    額，被告仍應為給付，而若民事法院認被告應負賠償金額低
    於本判決所定之金額，就本判決逾民事法院認定部分，因屬
    本件緩刑之附加條件，被告自不得拒絕給付，如拒絕給付，
    仍應依主文所示，撤銷緩刑之宣告。
據上論斷，應依應依刑事訴訟法第273 條之1 第1 項、第299 條
第1 項前段，刑法第284 條第1 項、第41條第1 項前段、第62條
、第74條第1 項第1 款、第2 項第3 款，刑法施行法第1 條之1
第1項 、第2 項前段，判決如主文。
本案經檢察官陳怡親到庭執行職務。
中    華    民    國    99    年    7     月    16    日
                  刑事第一庭  法  官  陳世旻
上列正本證明與原本無異。
如不服本判決，應於判決送達後10日內敘明上訴理由，向本院提
出上訴狀 (應附繕本) ，上訴於臺灣高等法院。其未敘述上訴理
由者，應於上訴期間屆滿後20日內向本院補提理由書「切勿逕送
上級法院」。
                              書記官  楊雅芳
中    華    民    國    99    年    7     月    28    日
附錄：本案論罪科刑法條
中華民國刑法
第284 條（過失傷害罪）
因過失傷害人者，處六月以下有期徒刑、拘役或五百元以下罰金
，致重傷者，處一年以下有期徒刑、拘役或五百元以下罰金。
從事業務之人，因業務上之過失傷害人者，處一年以下有期徒刑
、拘役或一千元以下罰金，致重傷者，處三年以下有期徒刑、拘
役或二千元以下罰金。
中華民國刑法施行法（民國95年06月14日修正）
第1-1 條
中華民國九十四年一月七日刑法修正施行後，刑法分則編所定罰
金之貨幣單位為新臺幣。
九十四年一月七日刑法修正時，刑法分則編未修正之條文定有罰
金者，自九十四年一月七日刑法修正施行後，就其所定數額提高
為三十倍。但七十二年六月二十六日至九十四年一月七日新增或
修正之條文，就其所定數額提高為三倍。

司法院資訊處製作；財團法人民間司法改革基金會備份。
